【裁判字號】    88,上訴,3257
【裁判日期】    890216
【裁判案由】    違反稅捐稽徵法等
【裁判全文】
臺灣高等法院刑事判決                          八十八年度上訴字第三二五七號
    上  訴  人  臺灣板橋地方法院檢察署檢察官
    被      告  乙○○
右上訴人因被告違反稅捐稽徵法等案件，不服臺灣板橋地方法院八十六年度訴緝字第
二二０號，中華民國八十八年四月二十六日第一審判決（起訴案號：臺灣板橋地方法
院檢察署八十五年度偵字第一三三八二號）提起上訴，本院判決如左：
    主  文
上訴駁回。
    理  由
一、公訴意旨略以：被告乙○○於民國（下同）八十二年間承包崴勝工程有限公司（
    設臺北縣板橋市○○街二六九號五樓，下稱崴勝公司），明知被害人甲○○並未
    在崴勝公司上址處工作，竟持被害人之年籍資料，交由崴勝公司負責人陳坤松（
    業經判決有罪確定），共同於崴勝公司業務上作成之八十二年度各類所得扣繳暨
    免扣繳憑單乙紙，不實登載被害人八十二年間薪資所得為新臺幣（下同）二十萬
    元，而足以生損害於稅捐稽徵之正確性及被害人，並逃漏其於八十二年度應納之
    所得稅及營業稅。因認被告涉有刑法第二百十六條、第二百十五條之行使業務不
    實登載文書、稅捐稽徵法第四十一條之逃漏稅捐罪嫌云云。
二、按犯罪事實應依證據認定之，無證據不得推定其犯罪事實；不能證明被告犯罪或
    其行為不罰者，應諭知無罪之判決，刑事訴訟法第一百五十四條、第三百零一條
    第一項定有明文。又事實之認定，應憑證據，如未能發現相當證據，或證據不足
    以證明，自不能以推測或擬制之方法，以為裁判基礎，最高法院四十年台上字第
    八六號判例可資參照。本件公訴人認被告乙○○涉犯刑法第二百十六條、第二百
    十五條之行使業務不實登載文書及稅捐稽徵法第四十一條之逃漏稅捐之罪，無非
    以被告已另於臺灣板橋地方法院檢察署八十五年度偵字第九九三五號案件偵查中
    坦承不諱，核與證人陳坤松於該案件偵查中供述之情節相符，並有卷附之崴勝公
    司所不實登載之甲○○八十二年度之各類所得扣繳暨免扣繳憑單影本乙紙為其論
    據。惟訊據被告乙○○堅決否認有右揭犯行，辯稱：伊並不認識陳坤松，亦未持
    甲○○之年籍資料交由陳坤松在扣繳憑單上為不實登載，且伊之身分證已遺失多
    年，應係遭人冒用身分等語。經查：
（一）本件被害人遭人冒用名義虛列為崴勝公司員工申報薪資事實之發覺，係因被害
      人具狀提出告訴所致，經臺灣板橋地方法院檢察署檢察官以八十五年度偵字第
      九九三五號加以偵查，經調查後認定屬實提起公訴，嗣經臺灣板橋地方法院以
      八十五年度訴字第一九四九號判決認定崴勝公司之負責人陳坤松有罪，此有上
      開案件起訴書及判決書在卷可參。且陳坤松於該案件偵查中曾供陳被害人之年
      籍資料係姓名為「乙○○」之男子所交付，而自稱為「乙○○」之人亦於該案
      件偵查中接受訊問坦承該一事實無訛，故公訴人始於本件案件偵查中自動檢舉
      ，而對於被告提起公訴。然被告於原審歷次訊問中，均始終堅詞否認上開犯行
      ，供陳其不認識陳坤松其人。且經原審多次命證人陳坤松當庭指認被告是否即
      為交付被害人之年籍資料而自稱為「乙○○」之男子之結果，證人陳坤松先後
      證稱：「看不出同一人，因二人年紀差很多，拿給我資料之人年約三十多歲，
      約三十五歲左右，那個人也較胖，二人講話之聲音及音調也不一樣」、「（問
      ：拿給你甲○○資料之人身高如何？）一百七十多公分」、「（問：你面前這
      位乙○○之身高與拿給你資料之人相同否？）不同，那人身高高了好多公分」
      、「（問：你聽了面前之乙○○說話後，你覺得他說話聲音與拿資料給你之人
      相同否？）不同，聲音與腔調均不同」等語，核與被告所辯相符。準此，無論
      就年紀、身高、胖瘦或就說話聲音及腔調等特徵以觀，依證人陳坤松之證述，
      被告與自稱為「乙○○」之男子並非同一人。
（二）觀之卷附臺灣板橋地方法院檢察署以八十五年度偵字第九九三五號案件於八十
      五年六月五日實施偵查中，自稱為「乙○○」之人接受訊問後所書寫之簽名字
      跡，以及以「乙○○」為負責人之家斯企業有限公司申請營利事業登記時所填
      具之臺北縣政府營利事業統一發證設立登記申請書上書寫之「乙○○」簽名與
      該公司申請使用統一發票時所填具之營業商號使用統一發票申請書上書寫之「
      乙○○」簽名等字跡，其筆勢、筆畫順序、運筆型態及結構，經核均相符合，
      顯見該等簽名均係出自同一人。然觀之被告於原審歷次訊問後所書寫之「乙○
      ○」簽名之字跡，其筆勢、筆畫順序、運筆型態及結構，核與上開出自同一人
      之簽名之「乙○○」字跡並不相符，此有被告書寫之簽名字跡在卷可按。再者
      ，上開營業商號使用統一發票申請書上尚有自稱為「乙○○」之人所書寫之「
      家斯企業有限公司」、「板橋市○○路○段巷１弄８號之１」等字樣之字跡
      ，經原審命被告當庭書寫「家斯企業有限公司」、「板橋市○○路」等字樣，
      加以核對之結果，二者之筆勢、筆畫順序、運筆型態及結構，亦差異極大，應
      非同一人所書寫至明。
    綜上所述，與自稱為「乙○○」之人相識之證人陳坤松既於多次指認被告後，仍
    供陳被告並非交付被害人之年籍資料之「乙○○」，且被告之字跡經核亦與上開
    自稱為「乙○○」之人所書寫之字跡有所不符，應認被告所辯尚非無據。揆諸首
    揭說明，應認本件尚無相當證據足以證明被告確有該等犯行，自不能遽論被告以
    行使業務不實登載文書及逃漏稅捐犯行。此外，本院復查無其他積極證據足資證
    明被告有何行使業務登載不實文書及逃漏稅捐之犯行，原審以不能證明被告犯罪
    ，並詳敘其理由，判決被告無罪，認事用法，經核尚無不合，公訴人上訴要旨仍
    執陳詞指摘原判決不當，非有理由，應予駁回。
三、臺灣板橋地方法院檢察署移送併辦（八十八年度偵字第一三二０一號）部分：
    按起訴之事實一經法院認為無罪，即與未經起訴之事實，不發生裁判上一罪之關
    係，亦即無犯罪事實一部與全部關係可言，業經最高法院著有四十三年台上字第
    一四○號判例。又法院不得就未經起訴之犯罪審判，刑事訴訟法第二百六十八條
    定有明文。本件經檢察官提起公訴之部分，本院既認為無罪，則上開經檢察官移
    送併辦部分，即與本件起訴部分無裁判上一罪關係，非起訴效力所及，本院自不
    得就未經起訴之犯罪審判，而應將此併辦偵查卷檢還原檢察官另行依法偵辦，併
    此敘明。
四、被告經合法傳喚無正當理由不到庭，爰不待其陳述，逕行判決。
據上論斷，應依刑事訴訟法第三百六十八條、第三百七十一條，判決如主文。
本案經檢察官沈明彥到庭執行職務。
中      華      民      國    八十九    年      二      月     十六     日
                              臺灣高等法院刑事第二十二庭
                                  審判長法  官  林  明  俊
                                        法  官  林  文  舟
                                        法  官  胡  方  新
右正本證明與原本無異。
如不服本判決應於收受送達後十日內向本院提出上訴書狀，其未敘述上訴之理由者並
得於提起上訴後十日內向本院補提理由書（均須按他造當事人之人數附繕本）。
                                        書記官  秦  慧  榮
中      華      民      國    八十九    年      二      月      十八    日


司法院資訊處製作；財團法人民間司法改革基金會備份。
